臺灣嘉義地方法院民事裁定
111年度消債更字第53號
聲  請  人  黃冠彰


債  權  人  國泰世華商業銀行股份有限公司

法定代理人  郭明鑑


債  權  人  永豐商業銀行股份有限公司

法定代理人  陳嘉賢
代  理  人  呂亮毅
債  權  人  滙豐(台灣)商業銀行股份有限公司

法定代理人  陳紹宗


債  權  人  遠東國際商業銀行股份有限公司

法定代理人  周添財


債  權  人  花旗(台灣)商業銀行股份有限公司


法定代理人  莫兆鴻


代  理  人  陳正欽
債  權  人  元大商業銀行股份有限公司


法定代理人  翁健  
代  理  人  黃勝豐
債  權  人  台新國際商業銀行股份有限公司

法定代理人  尚瑞強


債  權  人  第一商業銀行股份有限公司

法定代理人  邱月琴
代  理  人  許智傑
債  權  人  玉山商業銀行股份有限公司

法定代理人  黃男州
代  理  人  林書瑜  住新北市○○區○○○街00巷00弄00號0                        樓
債  權  人  摩根聯邦資產管理股份有限公司

法定代理人  李文明
代  理  人  張義育
債  權  人  金陽信資產管理股份有限公司

法定代理人  陳雨利
代  理  人  黃秀敏
債  權  人  元大國際資產管理股份有限公司

法定代理人  宋耀明
代  理  人  唐曉雯
債  權  人  新光行銷股份有限公司

法定代理人  李明新
代  理  人  鄭穎聰
債  權  人  台新資產管理股份有限公司

法定代理人  吳統雄
債  權  人  新加坡商艾星國際有限公司台灣分公司

法定代理人  曾慧雯
債  權  人  滙誠第一資產管理股份有限公司

法定代理人  莊仲沼
債  權  人  滙誠第二資產管理股份有限公司

法定代理人  莊仲沼
上列當事人因消費者債務清理事件聲請更生，本院裁定如下：
    主  文
聲請人黃冠彰自中華民國一一一年七月一日下午四時起開始更生
程序。
命司法事務官進行更生程序。
    理  由
一、按法院開始更生程序之裁定，應載明其年、月、日、時，並
    即時發生效力，消費者債務清理條例（下稱消債條例）第45
    條第1 項定有明文。又法院裁定開始更生或清算程序後，得
    命司法事務官進行更生或清算程序，消債條例第16條第1 項
    亦定有明文可參。復按債務人不能清償債務或有不能清償之
    虞者，得依本條例所定更生程序或清算程序，清理其債務；
    債務人無擔保或無優先權之本金及利息債務總額未逾新臺幣
    （下同）1,200萬元者，於法院裁定開始清算程序或宣告破
    產前，得向法院聲請更生；本條例所稱消費者，指5年內未
    從事營業活動或從事小規模營業活動之自然人，前項小規模
    營業指營業額平均每月20萬元以下者，消債條例第3條、第4
    2條第1項、第2條第1項、第2項分別規定甚明。再按債務人
    對於金融機構負債務者，在聲請更生或清算前，應向最大債
    權金融機構請求協商債務清償方案，或向其住、居所地之法
    院或鄉、鎮、市、區調解委員會聲請債務清理之調解。債務
    人為前項請求或聲請，應以書面為之，並提出財產及收入狀
    況說明書、債權人及債務人清冊，及按債權人之人數提出繕
    本或影本；協商或調解成立者，債務人不得聲請更生或清算
    ，但因不可歸責於己之事由，致履行有困難者，不在此限，
    消債條例第151條第1項、第2項、第7項亦分別定有明文。
二、本件聲請人主張當初誤入岐途結交不良朋友為不當消費而積
    欠債務，後因入獄服刑將近十年，導致本金之利息、違約金
    越滾越多，而無法償還。對於滙豐(台灣)商業銀行股份有限
    公司（下稱滙豐銀行）等金融機構及非金融機構負有7,142,
    845元之無擔保無優先債務，因有不能清償債務情事，曾向
    聯合徵信中心所載之最大債權銀行國泰世華商業銀行股份有
    限公司（下稱國泰世華銀行）請求前置協商，國泰世華銀行
    提供180期、0利率、每期還款9,137元之協商還款方案，因
    聲請人尚有積欠資產管理公司之債務，以其收入扣除必要生
    活支出後，無力負擔上開方案而協商不成立；嗣聲請人再提
    出債權人清冊，以書面向本院聲請債務清理調解，因債權人
    未到庭，未能協議，以致調解不成立。又聲請人復未經法院
    裁定開始清算程序或宣告破產，爰請求裁定准予更生等語。
三、經查：
  ㈠本件聲請人主張依消債條例向本院聲請債務清理調解程序，
    最大債權銀行滙豐銀行具狀陳報因聲請人所提目前之財產收
    入狀況報告書，無擔保債權總金額7,142,845元，每月無可
    負擔金額，顯無法負擔任何還款條件，無調解實益，懇請核
    發調解不成立證明；聲請人表示目前從事印刷業，每月薪資
    約27,000元，扣除家用及相關費用後，每月還款能力約4,00
    0元，請求調解不成立，因債權人均未到庭調解，未能協議
    ，以致調解不成立等情，業經本院調閱111年度司消債調字
    第62號調解卷（下稱調解卷）核閱屬實，本件聲請人所提更
    生之聲請所應審究者為其現況是否有不能清償債務或有不能
    清償之虞之情事。
  ㈡聲請人主張其有不能清償債務之情事，並提出財產及收入狀
    況說明書、債權人清冊、債務人清冊、財團法人金融聯合徵
    信中心查詢當事人綜合信用報告－債務清理條例前置協商專
    用債權人清冊及回覆書、109及110年度綜合所得稅各類所得
    資料清單、110年度各類所得扣繳暨免扣繳憑單、全國財產
    稅總歸戶財產查詢清單、永琪企業社在職證明書、勞工保險
    被保險人投保資料表、前置協商不成立通知書、戶籍謄本、
    監理服務網-報廢、繳銷、吊(註)銷牌照查詢、土地登記第
    一類謄本、行車執照、保險費收據、台灣自來水股份有限公
    司水費通知單、水費查詢明細表、台灣電力公司繳費憑證、
    電費歷史帳單查詢、勞工保險異動查詢、勞工保險年資查詢
    、台南縣食米運送業職業工會函、行動電話每月繳納費用查
    詢、診斷證明書、汽車使用合約書、防疫保單收據、存摺內
    頁、本院111年度家調裁字第32號民事裁定為證（見調解卷
    第11至35頁、本院卷第95、97、99、113、117、121、123、
    127、131至139、143至149、153至155、159、163、167、17
    1、175、177、181至183、187至188頁）。
　㈢聲請人主張任職於永琪企業社，每月薪資約27,000元，名下
    雖有2筆公同共有土地及2輛汽車，惟土地部分係由聲請人之
    債權人代位請求判決繼承被繼承人黃茂調之遺產取得，然其
    姐已對聲請人提起確認繼承權不存在之訴訟，並經本院111
    年度家調裁字第32號裁定聲請人對於被繼承人黃茂調遺產之
    繼承權不存在確定，而2輛汽車部分亦已逾檢註銷，並提出
    永琪企業社在職證明書、土地登記第一類謄本、本院111年
    度家調裁字第32號民事裁定、監理服務網-報廢、繳銷、吊(
    註)銷牌照查詢為證，應予堪認。
　㈣聲請人主張其每月個人必要生活支出為伙食費6,300元、油資
    4,000元、汽車保險及保養943元、水費257元、電費2,385元
    、瓦斯費650元、勞健保費2,556元、電信費817元、醫療費5
    00元、生活日常用品800元，共計19,208元，惟本院審酌聲
    請人就電費、瓦斯費每月支出之金額較一般人為高，且僅提
    出一份診斷證明書，無法證明每月有支出醫療費500元之必
    要，亦未說明其每月個人必要生活支出高於衛生福利部公告
    111年度臺灣省最低生活費14,230元之1.2倍即17,076元之必
    要性，聲請人既已知負有鉅額債務無法清償，即應樽節開支
    ，故上開項目金額應予酌減，則聲請人每月個人必要生活支
    出以衛生福利部公告111年度臺灣省最低生活費14,230元之1
    .2倍即17,076元計算為適當，逾此部分應予剔除。
　㈤聲請人主張其胞兄黃博學身體狀況不佳，目前工作能力只能
    從事輕便工作，自民國111年1月開始於嘉義縣義竹鄉公所任
    擔約僱清潔人員至111年6月份，因疫情關係約僱延半年，以
    工時計算薪資，每月薪資12,764元，明年不一定會再受約僱
    ，另4位胞姐各自有負擔、身體狀況不佳、年齡已大，且住
    外縣市接觸不多，聲請人與胞兄黃博學同住，故聲請人自10
    5年擔任扶養胞兄黃博學之義務至今，每月支出胞兄扶養費2
    ,100元，並提出戶籍謄本、聲請人胞兄之全國財產稅總歸戶
    財產查詢清單、存摺內頁、勞保被保險人投保資料表、108
    至110年度綜合所得稅各類所得資料清單為證（見本院卷第9
    5-2、113、191至195、199至205頁），然依民法第1117條規
    定，受扶養權利者，以不能維持生活而無謀生能力者為限。
    查聲請人胞兄黃博學58年10月生，目前52歲，現於嘉義縣義
    竹鄉公所任擔約僱清潔人員，每月尚有薪資收入，並非無工
    作能力，且聲請人亦未提出相關事證以釋明其胞兄有何不能
    維持生活而無謀生能力，故聲請人主張胞兄扶養費部分，難
    認可採。
　㈥承上，本件聲請人每月收入27,000元，扣除每月必要生活支
    出17,076元後，僅有餘額9,924元（計算式：27,000元－17,0
    76元），顯不足清償國泰世華銀行願提出以779,400元、分6
    0期、0利率、月付金12,990元之還款方案（見本院卷第67頁
    ）；元大商業銀行股份有限公司願提出以287,170元，分72
    期、0利率，即每期繳納3,988元（計算式：287,170元÷72期
    ，元以下四捨五入）之分期方案（見本院卷第79頁）；摩根
    聯邦資產管理股份有限公司願提出依對外債權127,153元，
    分180期、0利率，即每期繳納706元（計算式：127,153元÷1
    80期，元以下四捨五入）之分期方案（見本院卷第209頁；
    新光行銷股份有限公司願提出以395,279元，分180期，第1
    期清償1,479元，第2至180期每期清償2,200元之還款方案（
    見本院卷第237頁），況尚有其他金融機構及非金融機構之
    債務未計入。是以本院審酌聲請人現況之財產、勞力及信用
    等清償能力，以聲請人每月收入於扣除每月合理之基本生活
    費用後，堪信已不能清償前開所負無擔保或無優先權債務10
    ,412,904元（依債權人及聲請人陳報之債權總額）。從而，
    聲請人所為本件聲請，核符消債條例第3條所定之要件。
四、綜上所述，本件聲請人為一般消費者，並未從事營業活動。
    其有無法清償債務之虞情事，又所負無擔保或無優先權之本
    金及利息債務，並未逾1,200萬元，且未經法院裁定開始清
    算程序或宣告破產，又查無消債條例第6條第3項、第8條或
    第46條各款所定駁回更生聲請之事由存在，則聲請人聲請更
    生，洵屬有據，應予准許。
五、至於聲請人於更生程序開始後，應另提出足以為債權人會議
    可決或經法院認為公允之更生方案以供採擇，俾免更生程序
    進行至依消債條例第61條規定應行清算之程度，附此敘明。
六、依消債條例第11條第1項、第45條第1項、第16條第1項，爰
    裁定如主文。
中　　華　　民　　國　　111 　年　　7 　　月　　1 　　日
                  民事第二庭法　官　陳威憲
以上正本係照原本作成。
本裁定不得抗告。
中　　華　　民　　國　　111 　年　　7 　　月　　1 　　日
                            書記官  方瀅晴